【裁判字號】    92,交上訴,46
【裁判日期】    920513
【裁判案由】    公共危險
【裁判全文】
臺灣高等法院刑事判決                            九十二年度交上訴字第四六號
    上  訴  人
    即  被  告  丙○○
    選任辯護人  葉秀美律師
                李玉海律師
                許筱欣律師
右上訴人，因公共危險案件，不服臺灣臺北地方法院，九十一年度交訴字第九二號，
中華民國九十二年一月三十日第一審判決（起訴案號：臺灣臺北地方法院檢察署九十
一年偵字第一七八六二號）提起上訴，本院判決如左：
    主  文
上訴駁回。
丙○○緩刑年。
    事  實
一、丙○○係屬於有限責任臺北縣敦南計程車運輸公司之司機，以駕駛營業小客車載
    運不特定人為業，為從事業務之人，於民國九十一年三月二十四日十七時十五分
    許，駕駛動力交通工具即車牌號碼七Ｎ—三一六號營業小客車執行業務，沿臺北
    市大安區○○○路○段由西向東行駛，途經同路段一六九號前時，本應注意汽車
    在變換車道時，應讓直行車先行，注意安全距離，並隨時採取必要之安全措施，
    且依當時情況天候雨、光線暮光、路面無障礙、無缺陷且視距良好，無不能注意
    之情事，竟疏未注意，貿然由內側車道轉入外側車道，適有乙○○（原名李善復
    ）騎乘車牌號碼ＧＵＧ—二八五（原起訴書誤繕為ＧＵ—二八五）號重型機車其
    後附載乘客甲○○行駛於外側車道，因閃避不及致機車前車輪撞擊丙○○之右後
    車身，乙○○、甲○○因而人車倒地，乙○○受有左膝關節部擦傷八乘五公分、
    甲○○受有右腹部擦傷五乘五公分、右下肢擦傷零點二乘零點五公分、瘀傷三乘
    三公分等傷害（傷害部分已判決不受理確定）。詎丙○○於肇事後未下車查看，
    對乙○○、甲○○並未施以救護或報警處理，旋即基於逃逸犯意駕車駛離現場，
    嗣因目擊現場之路人顏志杰、陳健豪及駱悅芳記下丙○○所駕駛營業小客車之車
    牌號碼，報警處理後方循線查獲。
二、案經乙○○、甲○○訴由臺北市政府警察局大安分局報請臺灣臺北地方法院檢察
    署檢察官偵查起訴。
    理  由
一、訊據被告丙○○矢口否認有肇事逃逸犯行，並以：不確定自己是否在右揭時間駕
    車行經肇事地點，又當時並無撞倒人，伊之汽車後面亦無碰撞痕跡且所駕駛之車
    輛已投保強制保險，若有撞到人會停下來，不需要逃逸等語，資為辯解；惟查：
  (一)、告訴人乙○○、甲○○於前開時、地騎乘機車，確因被告變換車道不當，致其
      在後行駛閃避不及，故所騎乘機車之前車輪撞擊被告所駕駛小客車之右後車身
      ，告訴人因而均人車倒地，並受有如事實欄所載之傷害，業據告訴人等迭於警
      局訊問、檢察官偵查及原審審理中指述綦詳，核予當時目擊現場之路人顏志杰
      、陳健豪及駱悅芳於警局訊問或檢察官偵訊時證述等情大致相符，復有臺北市
      政府警察局大安分局製作記載本件事故發生情形之道路交通事故調查報告表、
      道路交通事故補充資料表、交通事故談話紀錄表、自首調查表及車禍現場採證
      照片數幀附於偵查卷內足憑，而告訴人確實因本件交通事故分別受有如事實欄
      第一項所載之傷害等情，亦據其提出臺北市立仁愛醫院驗傷診斷書二紙在卷為
      憑，故被告辯稱伊並未與人發生擦撞云云，難認屬實，不足採信。
  (二)、又本件事故發生地點因屬交通要道，附近行人眾多，兩車碰撞及機車倒地後所
      發出之撞擊聲，引起附近路人注意一節，已據證人顏志杰、陳健豪及駱悅芳於
      警局訊問或檢察官偵訊時證述翔實，實難認被告對伊危險之駕車行為及所引發
      之車禍猶渾然未覺，又被告肇事後在距肇事地點約十公尺處，曾停車並將頭探
      出車窗外察看車後情況約二至三秒後，即加速逃逸駛離現場等情，亦據前揭證
      人陳健豪及駱悅芳於警局詢問時證述明確，由此可見，被告於肇事後對此等明
      顯可見之動態，實無毫不知悉之理。
  (三)、證人陳建豪證稱：「（車禍發生後）計程車駕駛有停車探出頭來出來觀看後，
      即將計程車駛離」，證人駱悅芳供證謂：「（發生車禍後）該計程車靠右往前
      行駛約十公尺距離停下，之後計程車駕駛有探頭出來觀看，並下車看一眼，就
      將計程車駛離，證人陳建豪雖未言及被告有下車情事，此乃係其僅看到前段情
      形，而未見到被告下車之情形，但該二證人就被告曾探頭出來看一下之供述則
      並無不合之處，其證言自屬可採。證人顏志杰、陳建豪、駱悅芳均已證述明確
      ，已如前述，被告聲請再予傳訊，本院認無必要。至於被告謂其小客車並無被
      撞痕跡，並請求鑑定計程車及提出照片為證，但查本件發生之日期係九十一年
      三月二十四日，距被告於九十一年五月十日至警局接受偵訊及迄今分別有一個
      半月及一年有餘，被告非不得修理，故被告此所辯，亦不能為其有利之認定，
      從而其聲請鑑定小客車，本院亦認無此必要。又被告稱其有保意外強制險，如
      有發生車禍，可獲理賠，其不必逃避云云，但小客車違規致發生車禍，應另依
      道路交通處罰管理條例處罰，被告因之害怕而逃逸，亦不得因保有意外強制險
      ，即謂其無發生本件肇事情事。
  (四)、再者，參諸被告於原審審理時與告訴人乙○○、甲○○分別簽立和解書，同意
      賠償告訴人乙○○新臺幣六千元，告訴人甲○○新臺幣二千元，有和解書二紙
      在卷可考，該和解書均為真正，並據被告所供承（見原審卷第五五頁訊問筆錄
      ），被告倘認就本件車禍事故之發生並無過失，然何以簽立書面承諾賠償告訴
      人，益證被告辯稱伊並未肇事云云，實與常情有違，要非事實，無可採信。末
      按刑法第一百八十五條之四之肇事致人死傷逃逸罪，係以處罰肇事後逃逸之駕
      駛人為目的，俾促使駕駛人於肇事後能對被害人即時救護，以減少死傷，是該
      罪之成立祇以行為人有駕駛動力交通工具肇事，致人死傷而逃逸之事實為已足
      ，至行為人之肇事有否過失，則非所問，迭據最高法院闡釋甚明，被告於事發
      後已明知肇事致告訴人受傷，未即對告訴人採取救護或其他必要措施並報警處
      理，即行駕車離去，其有肇事逃逸之犯行，洵堪認定。本案事證明確，犯行堪
      予認定。核被告丙○○所為，係犯刑法第一百八十五條之四駕駛動力交通工具
      肇事致人受傷而逃逸罪。原審因依上開法條及刑法第四十一條第一項前段、罰
      金罰鍰提高標準條例第二條之規定，並斟酌被告之品性，對被害人造成之損害
      ，事後已賠  償被害人等一切情狀，衡情量處有期徒刑六月，並諭知易科罰金
      之折算標準，認事用法並無違誤，量刑亦屬適當，被告上訴否認犯罪，為無理
      由，應予駁回。復查被告未曾受有期徒刑以上刑之宣告，此有本院被告全國前
      案記錄表可稽，且事後又與被害人和解，賠償損害，其受此刑之宣告，當知警
      惕，諒無再犯之虞，本院認其宣告刑以暫不執行為適當，因併宣告緩刑年，
      以勵自新。
據上論斷，應依刑事訴訟法第三百六十八條、刑法第七十四條第一款，判決如主文。
本案經檢察官洪泰文到庭執行職務。
中      華      民      國    九十二    年      五      月    十三      日
                              臺灣高等法院刑事第十七庭
                                  審判長法  官  陳  正  雄
                                        法  官  許  錦  印
                                        法  官  許  宗  和
右正本證明與原本無異。
如不服本判決，應於收受送達後十日內向本院提出上訴書狀，其未敘述上訴之理由者
並得於提起上訴後十日內向本院補提理由書（均須按他造當事人之人數附繕本）。
                                        書記官  吳  鎮  鑫
中      華      民      國    九十二    年      五      月    十五      日
中華民國刑法第一百八十五條之四
駕駛動力交通工具肇事，致人死傷而逃逸者，處六月以上五年以下有期徒刑。


司法院資訊處製作；財團法人民間司法改革基金會備份。
